【裁判字號】    99,交聲,958
【裁判日期】    990930
【裁判案由】    違反道路交通管理處罰條例聲明異議
【裁判全文】
臺灣士林地方法院交通事件裁定         99年度交聲字第958號
原處分機關  臺北市交通事件裁決所
異  議  人  甲○○
即受處分人
上列受處分人因違反道路交通管理處罰條例案件，對於臺北市交
通事件裁決所於民國99年6 月17日所為之處分（原處分：北市裁
催字第裁22-C00000000號）聲明異議，本院裁定如下：
    主  文
異議駁回。
    理  由
一、按汽車停車時應依車輛順行方向緊靠道路右側，但單行道應
    緊靠路邊停車。其右側前後輪胎外側距離緣石或路面邊緣不
    得逾40公分，在單行道左側停車時，比照辦理，道路交通安
    全規則第112 條第2 項定有明文。次按汽車駕駛人停車時，
    不依順行方向，或不緊靠道路右側，或併排停車，或單行道
    不緊靠路邊停車者，處新台幣（下同）600 元以上1,200 元
    以下罰鍰，道路交通管理處罰條例第56條第1 項第6 款亦有
    明文。
二、原處分意旨略以：異議人即受處分人甲○○所有之車牌號碼
    DX-7107 號自用一般小客車，於民國98年10月1 日下午3 時
    56分許，於臺北縣新店市○○路3 巷口周邊，因未依規定停
    車，經警以其「未依順向、未緊靠道路右側停車」之違規行
    為，違反道路交通管理處罰條例第56條第1 項第6 款規定，
    逕行拍照製單舉發，嗣受處分人於應到案日前到案陳述意見
    （受處分人於98年10月13日業已到案陳述意見，嗣於99年6
    月24日收受原處分機關本件裁決書後，先於99年7 月2 日提
    出陳述書，復於99年8 月13日提出書狀，有上開陳述書、裁
    決書送達證書、99年8 月13日書狀可參，應認為受處分人已
    於99年7 月2 日為聲明異議之意思表示表明不服，並無逾越
    20 日 之聲明異議期間，附此說明），經原處分機關函請舉
    發機關調查結果，仍認受處分人有上開違規行為，原處分機
    關乃依前揭道路交通管理處罰條例第56條第1 項第6 款及違
    反道路交通管理事件統一裁罰基準表等規定，裁處受處分人
    1,200 元罰鍰。
三、聲明異議意旨略以：本件違規處所既無路心線及路邊線，橫
    向停車可停更多車輛，而且該處係ㄧ個凹處，也不會妨礙到
    他人及車輛通行。另該處是否為道路用地？又無劃線，這樣
    拖吊是否有缺失，亦非無疑。再者，臺北縣在車流量大且斜
    坡處，也有停車格是橫劃的，相形之下受處分人如此停放車
    輛並無不妥之處等語。
四、經查：
  (一)本件受處分人所有之車號DX-7107 號自用ㄧ般小客車，於前
    揭時間、地點經臺北縣政府警察局新店交通分隊員警逕行舉
    發有「未依順向、未緊靠道路右側停車」之違規，有臺北縣
    政府警察局舉發違反道路交通管理事件通知單影本1 紙、違
    規彩色舉發照片6 幀附卷可稽（見本院卷第6 、20至21頁）
    ，足認受處分人所駕駛之前揭車輛，確曾於前揭時間停放在
    上開地點之事實，應堪認定。
  (二)又依道路交通安全規則第112 條第1 項第15款、第2 項規定
    ，停車之位置及方式除經公路主管機關、市區道路主管機關
    或警察機關有特別規定外，原則上應依車輛順行方向緊靠道
    路右側停放，但單行道應緊靠路邊停車。其右側前後輪胎外
    側距離緣石或路面邊緣不得逾40公分，在單行道左側停車時
    ，比照辦理。此乃基於管理車輛停放秩序、避免車輛隨意停
    放影響交通安全之目的所為之規定。查本件受處分人停放之
    處所，並未經道路主管機關特別劃設紅線、黃線或垂直式停
    車格位，故該處所屬可停車之處所雖無疑；然該處所位於斜
    坡下，有道路減縮之情形，有臺北縣政府警察局新店分局99
    年9 月7 日北縣警店交裁字第0990044735號函及所附彩色舉
    發照片6 幀、現場照片8 幀及安興路3 巷口平面草圖1 張在
    卷可參（見本院卷第19至26頁），是若以受處分人停放車輛
    之位置及其方式停放車輛，顯會妨礙其他用路人之通行。是
    以，該處雖屬可停車之處所，惟受處分人停車時仍應遵守原
    則性之規定，即應依車輛順行方向採與道路平行之方式停放
    ，而非依個人之判斷停放，受處分人將車頭朝巷弄出口處停
    放且未緊靠道路右側，即屬與法有違。
  (三)再者，所謂道路係指公路、街道、巷弄、廣場、騎樓、走廊
    或其他供公眾通行之地方，道路交通管理處罰條例第3 條第
    1 款定有明文。本件違規路段雖無分向線亦無路邊線，惟此
    乃係因本路段靠近安興路3 巷口處有道路縮減之情形，該處
    始無劃設分向線，該路段之其他地區均有劃設分向線及路邊
    線；又違規處所雖無劃設分向線及路邊線，但該處確屬供公
    眾通行之地方，符合道路交通管理處罰條例「道路」之定義
    ，從而受處分人所辯，尚非可採。
五、綜上所述，受處分人確有於前揭時間、地點，「不依順行方
    向、不緊靠道路右側停車」之違規行為，從而原處分機關依
    道路交通管理處罰條例第56條第1 項第6 款之規定，裁處受
    處分人1,200 元罰鍰，核無違誤，本件受處分人之異議為無
    理由，應予駁回。
據上論斷，依道路交通案件處理辦法第19條，裁定如主文。
中    華    民    國    99    年    9     月    30    日
                  交通法庭法  官  黎惠萍
以上正本證明與原本無異。
如不服本裁定，應於送達後5日內，向本院提出抗告狀。
                          書記官  林志忠
中    華    民    國    99    年    9     月    30    日

司法院資訊處製作；財團法人民間司法改革基金會備份。
